臺灣花蓮地方法院刑事判決　　　　　　　 95年度訴字第460號
　　公　訴　人　臺灣花蓮地方法院檢察署檢察官
　　被　　　告　丙○○
上列被告因違反著作權法案件，經檢察官提起公訴（95年度偵字
第2708號），本院判決如下：
    主  文
丙○○無罪。
    理  由
一、公訴意旨略以：被告丙○○係設址在花蓮縣新城鄉○○村○○路419 號「杜邦電器行」之負責人，明知未經音樂著作權
    人之同意或授權，不得以重製方式侵害他人之著作權，而「
    真心話」、「深深思戀」、「愛到坎站」、「無情風雨」、
    「心萎」、「上海假期」等音樂著作，係美華影音科技股份
    有限公司（以下簡稱美華公司）享有著作權之音樂著作，丙○○竟於民國94年底某日，在「杜邦電器行」內，將上開6
    首美華公司享有著作權之音樂著作灌錄在點將家電腦伴唱機
    內，並將該電腦伴唱機擺設在不知情之甲○○所經營、位在
    花蓮縣吉安鄉○○路○段181之2 號之「愛琴海卡拉OK店」內
    ，供不特定之人使用該電腦伴唱機點唱上述歌曲牟利，其以
    意圖出租而擅自重製之方法，侵害美華公司之著作財產權。
    嗣於95年3月31日晚間8時40分，經警持搜索票搜索「愛琴海
    卡拉OK店」，及同年9月6 日下午1時45分，臺灣花蓮地方法
    院檢察署檢察事務官持搜索票搜索「杜邦電器行」而查獲，
    並在「愛琴海卡拉OK店」扣得電腦伴唱機1 台、在「杜邦電
    器行」扣得隨身碟2個，因認被告涉有著作權法第91條第2項
    之意圖出租而擅自以重製之方法侵害他人之著作財產權罪嫌
    云云。
二、按犯罪事實應依證據認定之，無證據不得認定犯罪事實；又
    不能證明被告犯罪者，應諭知無罪之判決，刑事訴訟法第15
    4條第2項、第301條第1項分別定有明文。再所謂認定犯罪事
    實之證據，係指足以認定被告確有犯罪行為之積極證據而言
    ，苟未能發現相當證據，或證據不足為不利於被告事實之認
    定時，即應為有利於被告之認定，更不必有何有利之證據，
    亦不能以推測或擬制之方法，以為裁判基礎（最高法院29年
    度上字第3105號、40年度臺上字第86號、56年度臺上字第80
    7號判例意旨參照）。
三、茲先就本件相關證據之證據能力有無敘明如下：按被告以外
    之人於審判外之言詞或書面陳述，除法律有規定者外，不得
    作為證據；被告以外之人於偵查中向檢察官所為之陳述，除
    顯有不可信之情況者外，得為證據；被告以外之人於審判外
    之陳述，雖不符前4 條之規定，而經當事人於審判程序同意
    作為證據，法院審酌該言詞陳述或書面陳述作成時之情況，
    認為適當者，亦得為證據，刑事訴訟法第159條第1項、第15
    9條之1第2項、第159條之5第1項分別定有明文。查公訴人以
    如附表編號2、3所示之證人證詞作為證據，核其性質乃屬被
    告以外之人於審判外之言詞陳述，除有法律規定之例外情形
    外，本不得作為證據，惟被告於本院準備程序時，肯認上開
    證據均具有證據能力，經本院審酌該等言詞陳述作成時之情
    況，均無不適當之情形，揆諸前揭說明，上開證人等於警詢
    、偵查中之陳述自均具有證據能力，合先敘明。
四、公訴人認被告涉有上開罪嫌，無非係以附表所示之證據為其
    所憑之論據。訊據被告固不否認在「愛琴海卡拉OK店」扣案
    之點將家電腦伴唱機1 台為其所置放，且在其經營之「杜邦
    電器行」扣得隨身碟2 個之事實，核與證人甲○○於警詢及
    偵查所證相符，並有搜索「愛琴海卡拉OK店」時所攝之照片
    23張、搜索「杜邦電器行」時所攝之照片7 張在卷可稽，且
    有電腦伴唱機1台、隨身碟2個扣案可佐，此部分事實自堪信
    為真實。惟被告堅決否認有何公訴人所指之上開違反著作權
    法之罪嫌，其辯稱：在94年底，甲○○說要換點將家的電腦
    伴唱機，伊就買了扣案的新型電腦伴唱機，買的時候，機器
    裡面就有這6 首歌曲，伊沒有另外灌歌進去，且扣案的電腦
    伴唱機是營業用版的機器，伊沒有技術可以灌歌曲。警方在
    「杜邦電器行」內搜到2個隨身碟，其中1個載有客戶的資料
    ，那是在會計小姐的抽屜裡面查獲的，另外1 個伊不清楚內
    容，檢察事務官勘驗該不知何內容之隨身碟時，裡面的歌曲
    編號都是8、9開頭，但電腦伴唱機裡面的前開6 首歌曲編號
    都是2 開頭，兩者號碼不同，顯見扣案電腦伴唱機裡面的前
    開6首歌曲與該隨身碟無關等語。經查：
（一）告訴人美華公司享有「真心話」、「深深思戀」、「愛到
      坎站」、「無情風雨」、「心萎」、「上海假期」等6 首
      歌曲專屬重製權之事實，有如附表編號4 所示之獨家發行
      權專屬授權合約書、授權書、專屬授權證明書各影本1 份
      （見警卷第30頁至第37頁），及美華公司於本院提出之授
      權書影本3份、詞曲著作權轉讓書影本1份（見本院卷第11
      頁至第16頁）在卷可稽，而本件經告訴人美華公司合法提
      出告訴之事實，除經告訴代理人乙○○於警詢時檢附告訴
      人之委任狀提出告訴外（見警卷第2頁、第3頁、第10頁）
      ，並有告訴人提出之刑事陳報狀具體指明告訴內容（見偵
      卷第14頁至第19頁），足證本件業經告訴權人合法提出告
      訴，合先敘明。
（二）證人乙○○於本院證稱：警方搜索「愛琴海卡拉OK店」時
      ，伊有在場，有在現場點播扣案的伴唱機，確實有點出本
      案6 首歌曲，當時該伴唱機上面沒有插上任何隨身碟，警
      方對點播結果有拍照，甲○○也在場，她表示不知道為何
      有這些歌曲，但實際上在警方搜索前，伊已先於同年3 月
      18日去該處蒐證，在點歌簿中都有看到這些歌，伊有拍下
      店內的陳設及那些歌的影像，但因為店內燈光太暗，又不
      能開閃光燈，所以沒有辦法當場拍下點歌簿的內容，但伊
      有先記下這些歌的編號，才向檢察官請求搜索，到搜索當
      天，點歌簿內已經找不到這些歌了，伊是按照之前抄下的
      歌曲編號，分別點出這6 首歌，伊認為應該是店家在搜索
      前把部分歌單抽掉了，因為歌本是活頁式的，此外，每首
      歌的歌曲編號可以自行編製等語（見本院卷第76頁至第80
      頁），且有證人乙○○所提出95年3 月18日至「愛琴海卡
      拉OK店」消費之收據1 張、名片1張、其當場所攝之照片5
      幀，及警方搜索時所拍攝之照片數幀在卷可稽（見本院卷
      第94頁至第97頁、警卷第18頁至第20頁），證人甲○○亦
      於本院自承：警方搜索當天有在扣案的伴唱機內點出本案
      6 首歌曲，當時警方也在場，告訴代理人是拿出紙條，依
      照紙條上的號碼點出歌曲，不是看店裡的點歌本，他們後
      來才去找點歌本等語（見本院卷第80頁至第81頁），足見
      扣案伴唱機內確實有灌錄檢察官起訴之上開6 首歌曲，且
      不需搭配隨身碟即可點選。至於該扣案伴唱機經本院勘驗
      結果，雖無法依該6 首歌曲之歌曲編號點出，然經本院以
      點將家歌本所載其他應有之歌曲點選歌曲編號結果，亦無
      法點出各該歌曲，此有本院勘驗筆錄乙份在卷可參（見本
      院卷第75頁），堪認該伴唱機應係在扣案過程中有所損毀
      ，其內之軟體資料始會逸失，先予敘明。
（三）證人甲○○雖於警詢時證稱：扣案的伴唱機是由被告經營
      的「杜邦電器行」寄檯，伊不清楚為何機器內有上開6 首
      歌，因為沒有人點過，且歌本內也沒有該6 首歌之歌曲編
      號云云（見警卷第4頁至第6頁），檢察官因確無扣案歌本
      可證證人甲○○知悉此情，而認該6 首歌為被告灌錄故起
      訴被告，然據證人乙○○前揭證述內容可知「愛琴海卡拉
      OK 店」內之點歌本原本有該6首歌曲之歌曲編號可供前來
      消費之客人點選，證人乙○○因此才能抄得各該歌曲編號
      以供搜索時順利點播，迄嗣後搜索時，點歌本內才無該6
      首歌曲之歌曲編號，顯見該點歌本於警方搜索前，確實有
      遭人置換過，再警方於搜索「愛琴海卡拉OK店」前，尚有
      搜索其他卡拉OK店之事實，亦經證人乙○○證述明確（見
      本院卷第76頁至第77頁），故本件極有可能是因為證人甲○○接獲他人通知警方正在他處執行搜索之訊息，始立即
      將其店內之歌本內頁抽離，是以證人甲○○辯稱不清楚為
      何機器內有上開6 首歌曲乙節，即不可採。而扣案伴唱機
      內會有該6 首歌曲之原因甚多，有可能為證人甲○○自行
      或請被告以外之人灌錄，也有可能是被告為其灌錄，本件
      檢察官既不能舉證其真正原因為何，證人甲○○於本院復
      未說明該6 首歌曲之來源，依罪疑惟輕原則，本院自不能
      率認該6首歌曲為被告所灌錄。
（四）扣案2個隨身碟經本院勘驗結果，其中1個有塑膠套的隨身
      碟，內容為客戶資料，另1 個沒有塑膠套的隨身碟裡面有
      很多檔案，檔案名稱的數字是歌號，每首歌會有2 個檔案
      ，編號都相同，但若是數字後面接的是LYF 就是歌詞，若
      數字後面接的是MD0就是另1個檔案，歌詞可以直接用電腦
      看到內容，但另1個檔案電腦無法直接讀取。經讀取各LYF
      之檔案後，編號為96875LYF的是「愛到坎站」的歌詞、編
      號為96924LYF的是「深深思戀」的歌詞、編號為96399LYF
      的是「真心話」的歌詞、編號為96926LYF的是「無情風雨
      」的歌詞、編號為96274LYF的是「心萎」的歌詞，隨身碟
      中並無起訴書所載之「上海假期」歌曲資料，這5 首歌都
      有歌詞檔及另一個MD0 的檔案。再將此沒有塑膠套的隨身
      碟置入扣案伴唱機後，分別輸入警方查獲時用以點出歌曲
      之歌曲編號，即「愛到坎站」之18322 號、「深深思戀」
      之18323號、「真心話」之18319號、「無情風雨」之1834
      2號、「上海假期」之18361號、「心萎」之18363 號，都
      無法點出歌曲，此有本院勘驗筆錄乙份存卷可考（見本院
      卷第75頁）。而該存有歌曲資料之隨身碟前經檢察事務官
      勘驗結果，可將隨身碟插入一般伴唱機（非本案扣案之伴
      唱機）後，點選出編號為96875 之「愛到坎站」歌曲，嗣
      後因機器故障而無法再行勘驗（見核交卷第13頁），證人
      蘇文全就此兩次勘驗結果不同之原因證稱：檢察事務官勘
      驗那次，有點出第1首歌曲，要再點第2首時，因為隨身碟
      插入不慎折到，所以點不出來，鈞院再勘驗也無法勘驗出
      來等語（見本院卷第63頁），然縱使本件因扣案的無塑膠
      套隨身碟已毀損而無法點選出歌曲本身，然該隨身碟內之
      歌曲資料與扣案伴唱機內之盜錄歌曲明細並不相符，亦即
      扣案隨身碟內並無「上海假期」此首歌曲，此客觀跡證不
      相符之事實，益證本件並無積極證據證明扣案伴唱機內之
      6首歌曲為被告所灌錄。
（五）綜上所述，本件檢察官所舉證據不能證明被告即為灌錄前
      揭6 首歌曲至扣案伴唱機內之人，而本件無塑膠套之隨身
      碟係在被告之辦公處所查獲，此經證人乙○○證述明確（
      見本院卷第77頁），惟被告經營之「杜邦電器行」尚有其
      他員工出入，檢察官並未舉證該隨身碟為被告而非其員工
      所有，況該隨身碟是否非供被告參考或合理使用，亦未經
      檢察官舉證證明，故亦難認被告犯有著作權法第91條第1
      項之擅自重製犯行，此外，本院查無其他積極證據足資證
      明被告確有公訴人所指之犯行，本件不能證明被告犯罪，
      揆諸首揭法條及判例意旨，爰為被告無罪之諭知。
五、至於證人甲○○是否涉有違反著作權法之罪嫌，應移由檢察
    官另行偵辦，附此敘明。
據上論斷，應依刑事訴訟法第301條第1項之規定，判決如主文。
本案經檢察官王怡仁到庭執行職務。
中　　華　　民　　國　　96　　年　　2 　　月　　9 　　日
                        臺灣花蓮地方法院刑事第三庭
                            審判長法　官  鄭 培 麗
                                  法  官  張 嘉 芬
                                  法  官  鄭 光 婷
上列正本證明與原本無異。
如對本判決不服，應於送達後10日內，向本院提出上訴狀（應抄
附繕本）告訴人或被害人如對於本判決不服者，應具備理由請求
檢察官上訴，其上訴期間之計算係以檢察官收受判決正本之日期
為準。
                                  書記官
中　　華　　民　　國　　96　　年　　2 　　月　　14　　日
附表：
 ┌──┬───────────┬───────────┐
 │編號│證物清單              │待證事實              │
 ├──┼───────────┼───────────┤
 │    │被告於警詢及偵查中之供│證明被告將扣案電腦伴唱│
 │ 1  │述。                  │機擺放在「愛琴海卡拉OK│
 │    │                      │店」之事實。          │
 ├──┼───────────┼───────────┤
 │    │證人甲○○在警詢及偵查│證明被告將扣案電腦伴唱│
 │ 2  │中之證述。            │機擺放在「愛琴海卡拉OK│
 │    │                      │店」之事實。          │
 ├──┼───────────┼───────────┤
 │    │訴訟代理人游淑晴、蘇文│證明扣案伴唱機內錄製上│
 │ 3  │全二人在偵查中之指訴、│述6首告訴人享有著作權 │
 │    │告訴代理人乙○○在警詢│之音樂著作，並擺放在「│
 │    │中之指訴。            │愛琴海卡拉OK店」供不特│
 │    │                      │定人點唱之事實。      │
 ├──┼───────────┼───────────┤
 │    │美華公司享有獨家發行權│證明美華公司係上述音樂│
 │ 4  │專屬授權合約書、授權書│著作之專屬授權人，並對│
 │    │、專屬授權證明書、法人│本案提出合法告訴。    │
 │    │登記證書各影本1份及委 │                      │
 │    │任狀1份。             │                      │
 ├──┼───────────┼───────────┤
 │    │扣案點將家電腦伴唱機1 │證明在「杜邦電器行」搜│
 │    │台、隨身碟2個、檢察事 │索查扣之隨身碟內確有與│
 │    │務官勘驗隨身碟之筆錄1 │查扣電腦伴唱機內相同之│
 │ 5  │份、現場圖1份、勘驗照 │6首音樂著作。堪認扣案 │
 │    │片5張、搜索「愛琴海卡 │之電腦伴唱機內之上開6 │
 │    │拉OK店」時所攝之照片23│首音樂著作，為被告所重│
 │    │張、搜索「杜邦電器行」│製。                  │
 │    │時所攝之照片7張。     │                      │
 └──┴───────────┴───────────┘
